【裁判字號】    95,苗簡,563
【裁判日期】    951031
【裁判案由】    侵權行為損害賠償
【裁判全文】
臺灣苗栗地方法院民事判決             95年度苗簡字第563號
原      告  華南產物保險股份有限公司台中分公司
法定代理人  丙○○
訴訟代理人  甲○○
被      告  乙○○
                        巷95.
上列當事人間請求侵權行為損害賠償事件，本院於民國95年10月
19日言詞辯論終結，判決如下：
    主  文
被告應給付原告新台幣捌萬貳仟貳佰捌拾貳元，及自民國九十五
年九月二十二日起至清償日止，按年息百分之五計算之利息。
原告其餘之訴駁回。
訴訟費用由被告負擔二分之一，餘由原告負擔。
本判決原告勝訴部分得為假執行。
    事實及理由
一、被告經合法通知，未於言詞辯論期日到場，查無民事訴訟法
    第386 條所列各款情形之一，爰依原告之聲請，由其一造辯
    論而為判決。
二、原告主張：被告於民國93年8 月16日4 時許，駕駛車牌號碼
    X2-2990 號自小客車，行經國道1 號中山高速公路南下147
    公里300 公尺處，因打磕睡失控碰撞內側車道護欄後，將車
    輛停於中線車道，另有訴外人吳金聲駕駛車牌號碼CE-3249
    號自小客車，原於被告車輛後方行駛於中線車道，為閃避被
    告車輛而不當變換至內側車道，致訴外人吳大修所有、由訴
    外人吳敬晨所駕駛、由原告承保之車牌號碼2696-DL 號自小
    客車（下稱系爭自小客車）閃避不及，自後方撞及訴外人吳
    金聲所駕車輛，造成系爭自小客車受損，上開交通事故經國
    道公路警察局第2 警察隊造橋分隊員警處理在案，嗣將系爭
    自小客車送往汽車修理廠修復，支出零件費用新臺幣（下同
    ）124,086 元，工資費用27,800元，合計151,886 元，原告
    均已依保險契約全數賠付被保險人，為此依保險法第53條第
    1 項規定及侵權行為之法律關係，代位向被告請求賠償前開
    金額等語。被告則未於言詞辯論期日到場，亦未提出書狀作
    何聲明或陳述。
三、按因故意或過失，不法侵害他人之權利者，負損害賠償責任
    ；汽車、機車或其他非依軌道行駛之動力車輛，在使用中加
    損害於他人者，駕駛人應賠償因此所生之損害；民法第184
    條第1 項前段、第191 條之2 前段分別定有明文。又按汽車
    在同一車道行駛時，除擬超越前車外，後車與前車之間應保
    持隨時可以煞停之距離；另汽車行駛時，駕駛人應注意車前
    狀況，並隨時採取必要之安全措施，道路交通安全規則第94
    條第1 項及第3 項亦分別定有明文。另按汽車在行駛途中，
    不得驟然或任意變換車道，如欲超越前車或變換車道時，應
    先顯示方向燈告知前後車輛，並保持安全距離及間隔，方得
    超越或變換車道；汽車在行駛途中，因機件故障或其他緊急
    情況無法繼續行駛時，應滑離車道，在路肩上停車待援；滑
    離車道時，應先顯示方向燈逐漸減速駛進路肩，車身或所載
    貨物突出部分，須全部離開車道；待援期間除顯示危險警告
    燈外，並在故障車輛後方五十公尺至一百公尺處設置車輛故
    障標誌警示之；前項情形汽車無法滑離車道時，除顯示危險
    警告燈外，應在故障車輛後方一百公尺以上處設置車輛故障
    標誌，同時應即通知管理機關或警察機關協助處理；高速公
    路交通管制規則第11條、第14條分別定有明文。
四、原告主張其所承保之系爭自小客車受損修復之事實，業據其
    提出行車執照、國道公路警察局道路交通事故當事人登記聯
    單、道路交通事故現場圖、修護估價明細表、車輛受損照片
    、統一發票及汽車保險賠款滿意書影本等件為證，核屬相符
    ，另經本院依職權向內政部警政署國道公路警察局第二警察
    隊調取上開車禍之交通事故現場草圖、道路交通事故調查報
    告表、肇事相關當事人警詢筆錄影本各1 份及肇事現場照片
    在卷可稽，依上開肇事紀錄資料所載，被告業於警詢時坦承
    其因於行駛中打瞌睡致車輛失控內偏而撞及內側車道護欄，
    且未將車輛移動至路肩待援，亦未於車輛後方設置警告標誌
    ；另訴外人吳金聲亦於警詢中陳稱其所駕車輛原行駛於被告
    車輛後方，為閃避被告車輛而驟然變換至內側車道；而訴外
    人吳敬晨駕駛系爭自小客車本應注意車前情況，減速慢行，
    並與前車保持隨時可以煞停之安全距離，卻疏未注意以致自
    後方撞及訴外人吳金聲所駕車輛，依上開事故發生經過情形
    觀之，被告、訴外人吳金聲、吳敬晨等3 人就本件車禍事故
    之發生均有不同程度之過失。而被告於本院審理中屢經合法
    通知，始終未於言詞辯論期日到場或提出書狀加以否認或爭
    執，堪認原告主張之前開肇事經過情形均為真實，被告之過
    失應堪認定；系爭自小客車受損既因被告之過失行為所致，
    足認二者間具有相當因果關係。本院綜合審酌本件交通事故
    發生之經過情形，認被告就上開事故之過失責任比例應為70
    ％，訴外人吳金聲、吳敬晨2 人之過失責任比例分別應為15
    ％。
五、再按不法毀損他人之物者，應向被害人賠償其物因毀損所減
    少之價額，民法第196 條定有明文；又按物被毀損時，被害
    人除得依民法第196 條請求賠償外，並不排除民法第213 條
    至第215 條之適用，依民法第196 條請求賠償物被毀損所減
    少之價額，得以修復費用為估定之標準，惟修理材料以新品
    換舊品應予折舊，最高法院79年第9 次民事庭會議決議可資
    參照。查原告主張系爭自小客車因前揭車禍受損所支出之車
    損修理費用，其中工資部分為27,800元，零件部分為124,08
    6 元，合計為151,886 元之事實，有上開修護估價明細表、
    統一發票等件為證，而觀諸系爭自小客車所受損害情形、並
    依市場行情及當前工資水準等情，應認前揭修理費，並無灌
    水膨脹之虞，亦堪稱合理，自足憑採；又系爭自小客車係於
    92年12月9 日領照使用，有汽車行車執照影本在卷可憑，迄
    本件車禍發生時即93年8 月16日止，實際使用日數為8 月又
    8 日，依前揭說明，以新品換舊品而更換之零件，即應予折
    舊，而依行政院（79）財字第0670號、台（45）財字第4180
    號令所頒之「固定資產耐用年數表」及「固定資產折舊率表
    」之規定，系爭自小客車（其他業用客車）之耐用年限為5
    年，再依財政部（58）如財稅發字第1083號發布之固定資產
    折舊採定率遞減法之計算方法，其每年應折舊千分之369 ，
    又參酌「營利事業所得稅結算申報查核準則」第95條第8 項
    規定，固定資產折舊採用定率遞減法，以1 年為計算單位，
    其使用期間未滿1 年者，按實際使用月數相當於全年之比例
    計算之，不滿1 月者，以月計，是上開零件部分之修理費用
    124,086 元，其折舊金額為34,341元（124,086 ×0.369 ×
    9/12=34,341 ，元以下四捨五入），應予扣除，是原告得主
    張系爭自小客車之零件部分費用金額為89,745元（124,086
    －34,341=89,745） ，另工資部分金額為27,800元，合計損
    害即為117,545 元；逾此部分之主張，尚屬無據。另按損害
    之發生或擴大，被害人與有過失者，法院得減輕賠償金額，
    或免除之；民法第217 條第1 項定有明文；被告就本件車禍
    事故發生所應負擔之過失責任比例應為70％，業如前述，依
    其過失責任比例予以計算後，被害人向被告請求賠償之金額
    應為82,282元（117,545 ×7/10= 82,282，元以下四捨五入
    ）。
六、又按被保險人因保險人應負保險責任之損失發生，而對於第
    三人有損失賠償請求權者，保險人得於給付賠償金額後，代
    位行使被保險人對於第三人之請求權；但其所請求之數額，
    以不逾賠償金額為限，保險法第53條第1 項定有明文。經查
    ，原告主張其已賠付所承保之被保險人吳大修所有系爭自小
    客車修復費用151,886 元之事實，業據其提出汽車保險賠款
    滿意書1 份為證，揆諸前揭法條規定，自得代位被保險人行
    使對被告之侵權行為損害賠償請求權，並請求被告賠償上開
    必要之修復費用。從而，原告據以提起本訴，代位請求被告
    給付系爭車輛修復費用82,282元，及自起訴狀繕本送達翌日
    即95年9 月22日起至清償日止，按年息5 ％計算之法定遲延
    利息部分，為有理由，應予准許；逾此部分之請求，則屬無
    據，應予駁回。
七、本件係依民事訴訟法第427 條第1 項規定適用簡易程序所為
    被告敗訴之判決，依同法第389 條第1 項第3 款規定，本院
    應依職權宣告假執行。
八、訴訟費用負擔之依據：民事訴訟法第79條。
中    華    民    國    95    年    10    月    31    日
                  簡易庭法  官  邱光吾
以上正本係照原本作成。
如不服本判決，應於判決送達後20日內，以判決違背法令為理由
，向本院提出上訴狀並表明上訴理由，及須按他造當事人之人數
附繕本。
上訴理由應表明：
  一、原判決所違背之法令及其具體內容，
  二、依訴訟資料可認為原判決有違背法令之具體事實。
如未表明上訴理由者，應於上訴後20日內向本院提出上訴理由。
當事人如對本件訴訟內容有所疑義，得聲請閱卷。
                        書記官  葉燕蓉
中    華    民    國    95    年    10    月    31    日


司法院資訊處製作；財團法人民間司法改革基金會備份。
